臺灣新竹地方法院交通事件裁定　　　　 96年度交聲字第108號
移送機關　交通部公路總局新竹區監理所
異議人即
受處分人　乙○○
上列異議人因違反道路交通管理處罰條例案件，對於交通部公路
總局新竹區監理所於中華民國九十六年三月二十三日所為之竹監
自字第裁五○─Ｅ00000000號裁決書聲明異議，本院裁
定如下：
    主  文
原處分撤銷。
乙○○不罰。
    理  由
一、原處分意旨略以：異議人即受處分人乙○○於民國九十六年
    三月七日上午十一時八分許，駕駛車號八五六二─ＪＵ號自
    用小客車，沿新竹縣新埔鎮○○路駛至文山路與文華路口時
    ，經警方以其駕車行經有燈光號誌管制之交岔路口闖紅燈為
    由開單舉發，因異議人違規行為明確，爰依道路交通管理處
    罰條例第五十三條第一項、第六十三條第一項之規定，裁處
    異議人罰鍰新臺幣（下同）二千七百元，並記違規點數三點
    。
二、聲明異議意旨略以：異議人於九十六年三月七日上午十一時
    八分許，駕駛車號八五六二─ＪＵ號自用小客車，沿新竹縣
    新埔鎮○○路駛至文山路與文華路口時，遭警方開單舉發闖
    越紅燈，然文山路之速限為六十公里，綠燈轉為紅燈之時間
    應為五秒，惟案發路口轉換燈號之時間只有三秒，異議人尚
    未通過路口燈號已轉變為紅燈，異議人於通過路口後即遭警
    方攔停舉發，交通部公路總局新竹區監理所（下稱稱新竹區
    監理所）並據以裁決處罰，異議人實無闖紅燈之違規行為，
    爰依法聲明異議。
三、按犯罪事實應依證據認定之，無證據不得認定犯罪事實；不
    能證明被告犯罪或其行為不罰者，應諭知無罪之判決；刑事
    訴訟法第一百五十四條第二項、第三百零一條第一項分別定
    有明文。又認定不利於被告之事實，須依積極證據，苟積極
    證據不足為不利於被告事實之認定時，即應為有利於被告之
    認定，更不必有何有利之證據；認定犯罪事實所憑證據，雖
    不以直接證據為限，間接證據亦包括在內，然而無論直接或
    間接證據，其為訴訟上之證明，須於通常一般之人均不致有
    所懷疑，而得確信其為真實之程度者，始得據為有罪之認定
    ；最高法院三十年上字第八一六號及七十六年台上字第四九
    八六號判例意旨可資參照。再道路交通管理處罰條例第八十
    九條規定，法院受理有關交通事件，準用刑事訴訟法之規定
    ，上開說明自亦適用於交通聲明異議案件。
四、經查：
（一）異議人於九十六年三月七日上午十一時八分許，駕駛車號
      八五六二─ＪＵ號自用小客車，沿新竹縣新埔鎮○○路駛
      至文山路與文華路口時，經警方以其駕車行經有燈光號誌
      管制之交岔路口闖紅燈為由開單舉發，新竹區監理所並據
      以裁決處罰異議人二千七百元，並記違規點數三點等情，
      業經異議人於本院審理時供陳明確，核與證人即舉發員警
      甲○○於本院審理時證述之情節大致相符，並有新竹縣警
      察局舉發違反道路交通管理事件通知單及新竹區○○○○
      ○道路交通管理事件裁決書各一紙在卷可證。
（二）本件案發路口係一轉彎，警方站在文山路旁距離路口約一
      百公尺執勤處往案發路口觀看，僅能看到對向文山路上開
      路口之燈光號誌，看不到文山路來車方向之號誌，故取締
      文山路來車是否闖紅燈之標準，即以上開路口對向車道紅
      燈亮起，於心中默數三秒之預留寬容時間後，如有汽車從
      彎道駛出路口即行攔停舉發等情，業經證人甲○○於本院
      審理時證述在卷（見本院卷第二九頁），則警方取締處既
      無法看到路口來車之全程狀況，對於車輛係在綠燈、黃燈
      或紅燈亮起後駛入路口，抑汽車在路口有無遭其他人、車
      阻攔而有所延滯等狀況均無法掌握，僅以對向車道之紅燈
      號誌，加上預留三秒之寬容時間，據為闖越紅燈與否之認
      定，已嫌速斷。再警方以心中默數秒數之方式計算寬容時
      間也失之客觀，且有將燈號即將轉變為紅燈之際進入路口
      之車輛誤認為闖紅燈違規之可能。尤其案發之文山路段為
      限速六十公里之路段，依道路交通標誌標線號誌設置規則
      規定黃燈運作時間為五秒，然路口原設定黃燈秒數僅為四
      秒一節，有新竹縣警察局九十六年五月二十九日竹縣警交
      字第○九六三○○六○五四號函暨本院電話記錄表各一份
      在卷可佐，堪認案發當時路口燈光號誌運作時間之設定失
      誤，此亦足以影響警方以上開方式取締闖紅燈違規之正確
      性，故異議人辯稱其尚未通過路口，該路口燈號即轉變為
      紅燈，並未闖紅燈等語顯非無稽，異議人是否有上開違規
      行為，實值懷疑？此外，復查無其他積極證據足認異議人
      確有新竹區監理所指稱之交通違規行為，即無證據證明異
      議人有上開交通違規之事實，新竹區○○○○道路交通管
      理處罰條例第五十三條第一項、第六十三條第一項之規定
      ，裁處異議人罰鍰二千七百元，並記違規點數三點，容有
      違誤，異議人之異議為有理由，應將原處分撤銷，另為異
      議人不罰之諭知。
五、據上論斷，應依道路交通案件處理辦法第二十條，裁定如主
    文。
中　　華　　民　　國　　九十六　　年　　六　月　  一　日
   　　　　　　　　　交通法庭  法　官  林昌義
以上正本證明與原本無異。
如不服本裁定，應於裁定送達後5日內向本院提出抗告狀。
中　　華　　民　　國　　96　　年　　6 　　月　　1 　　日
                               書記官  劉怡芳
